【裁判字號】    97,消債抗,188
【裁判日期】    980109
【裁判案由】    更生事件
【裁判全文】
臺灣板橋地方法院民事裁定           97年度消債抗字第188號
抗  告  人  王廖綠蔭
上列抗告人因消費者債務清理條例事件，聲請更生，對中華民國
97年10月24日本院97年度消債更字第1221號裁定提起抗告，本院
裁定如下：
    主  文
抗告駁回。
抗告程序費用新臺幣壹仟元由抗告人負擔。
    理  由
一、抗告人意旨略以：消費者債務清理條例（下稱債清條例）第
    151 條第2 項，已賦予最大債權銀行於債務人為前項請求時
    ，視為同意或授權受請求之金融機構，得向稅捐或其他機關
    團體查詢其財產、收入、業務及信用狀況。債權人既有此等
    權限，即無理由要求債務人自行提出文件說明之必要。原裁
    定以銀行公會自行擬定之協商文件，視為聲請債清條例前置
    協商之必備條件，若不符合此項規定將視為意圖規避協商前
    置制度之不法目的，並據此駁回抗告人之更生聲請，乃超越
    債清條例第151 條第2 項及第153 條前段規定之要件，因聲
    明廢棄原裁定等語。
二、按債務人對於金融機構因消費借貸、自用住宅借款、信用卡
    或現金卡契約而負債務，在聲請更生或清算前，應提出債權
    人清冊，以書面向最大債權金融機構請求協商債務清償方案
    並表明共同協商之意旨，債清條例第151 條第1 項定有明文
    。揆其立法意旨無非認債務人對於金融構因前開原因所負欠
    債務，其法律關係較為單純明確，金融機構並已訂有債務協
    商機制，如能協商成立，債務人不需依債清條例聲請更生或
    清算，可疏減法院負擔，有效分配司法資源，並使債務人得
    自主解決其債務，爰就此部分採行協商前置主義。又聲請更
    生或清算不合程式或不備其他要件者，法院應以裁定駁回之
    ，但其情形可以補正者，法院應定期間先命補正，復為同條
    例第8 條所明定。
三、本件抗告人向本院聲請更生，雖主張其有不能清償債務情事
    ，前已提出債權人清冊，於97年5 月10日發函向最大債權金
    融機構國泰人壽保險股份有限公司（下稱國泰人壽），請求
    共同協商債務清償方案而不成立，且其無擔保或無優先權之
    債務總額未逾新臺幣1,200 萬元，復未經法院裁定開始清算
    程序或宣告破產等語。惟查聲請人向國泰人壽請求共同協商
    債務清償方案，僅提出存證信函、債權人清冊、申請人債務
    還款計畫、財團法人聯合徵信中心之債權人清冊、財政部臺
    北市國稅局95年度綜合所得稅各類資料清單，其他如身分證
    正反面影本等，則未提出，經國泰人壽以前置協商補件通知
    函通知債務人補件，但逾期仍未補正等情，業經原審依債清
    條例第9 條第1 項之規定職權向國泰人壽查明上情屬實，有
    該行提出之「前置協商退件通知函」影本及本院之公務電話
    紀錄表附卷足憑。經本院審酌，國泰人壽既已先行通知抗告
    人補正，且身分證影正反面影本又無提出困難性，然抗告人
    竟不予補正，則國泰人壽因無法確認「確為債務人本人申請
    協商」，而以「申請文件不符規定」為由退件（應視同未申
    請），應屬有據。即前開延宕專可歸責債務人，按諸前開說
    明，自無許抗告人以脫法方式援引債清條例第153 條前段規
    定得逕向法院聲請更生。
四、從而，本件抗告人聲請更生，顯未遵循債清條例第151 條第
    1 項之規定，與全體金融機構債權人先行債務協商之機制，
    自不得逕行向法院聲請更生，且上開欠缺依法亦無從補正，
    原審裁定依法駁回其更生聲請，自無違誤，抗告人仍執前詞
    指摘原裁定為不當，求予廢棄，為無理由，應予駁回。
五、據上論結，本件抗告為無理由，爰依債清條例第15條、民事
    訴訟法第495 條之1 第1 項、第449 條第1 項、第95條、第
    78條，裁定如主文。
中    華    民    國    98    年    1     月    9     日
                  民事第一庭    審判長法  官  李世貴
                                      法  官  黃若美
                                      法  官  黃信滿
以上正本證明與原本相符
本裁定不得抗告
中    華    民    國    98    年    1     月    10    日
                                      書記官  林月蓉


司法院資訊處製作；財團法人民間司法改革基金會備份。
